臺灣苗栗地方法院刑事判決　　　　　　　　　　　　　　九十一年度易字第二四號
　　公　訴　人　臺灣苗栗地方法院檢察署檢察官
　　被　　　告　甲○○
右列被告因詐欺案件，經檢察官提起公訴（九十年度偵緝字第六一號），本院判決如
左：
    主  文
甲○○連續意圖為自己不法之所有，以詐術使人將本人之物交付，處有期徒刑陸月，
如易科罰金，以參佰元折算壹日。
    事  實
一、甲○○基於為自己不法所有之概括犯意，自民國八十八年三月十五日起，至同年
    五月二十日止，連續在丙○○位於苗栗縣大湖鄉○○路五十八號住處，向丙○○
    佯稱：「富晟基金投資顧問公司（下稱富晟公司）資金雄厚，業績優良，保證必
    定賺錢，若不賺錢保證退款」等語，並簽發面額分別為新台幣（下同）二十萬元
    、十萬元、三十萬元、十萬元、十萬元，由乙○○、謝貫明（均經檢察官另為不
    起訴處分）背書之本票五紙予丙○○，以供擔保，並藉以取信丙○○，丙○○不
    疑有詐，遂在其上開住處等處陸續交付款項共計一百十萬元，甲○○於取得前述
    款項後，竟將前開款項據為己有，且自該款項中各取交十萬元予乙○○、謝貫明
    。嗣經丙○○查證結果，並無富晟公司之設立登記資料，始知受騙。嗣甲○○僅
    償還二十八萬八千五百元，尚欠八十一萬一千五百元，迄未清償。
二、案經丙○○訴由臺灣苗栗地方法院檢察署檢察官偵查起訴。
    理  由
一、訊據被告甲○○固坦承有於右揭時、地以投資富晟公司為名，陸續向告訴人丙○○收取一百十萬元，並保證若不賺錢即退還所交付之款項，且簽發前述由另案被
    告乙○○、謝貫明背書之本票予告訴人，以擔保債務之清償；並有將上述所收取
    款項各交付十萬元予另案被告乙○○及謝貫明等語，惟矢口否認有何詐欺犯行，
    辯稱：因伊在服役時所結識之好友「柯明輝」（六十二年次）告以一起做黃金期
    貨買賣，因無現金，遂找告訴人投資，並已將所收受款項交付「柯明輝」；嗣於
    八十八年五月間至「柯明輝」所稱位於台中市○○路上之「富晟公司」處，發現
    該處並非「富晟公司」，而係「國際娛樂事業公司」，始知受騙；當時有向告訴
    人告知上情，且前後已償還二十八萬八千五百元予告訴人等語。經查：（一）、
    右揭事實，業據告訴人迭於偵查中及本院審理時指訴甚詳，並有契約書影本一份
    、本票影本五紙附卷可稽。（二）、另經檢察官先後向經濟部、國防部函查結果
    ，既無被告所稱之「富晟公司」設立登記資料，亦無被告所指之「六十二年次之
    柯明輝」之其人資料，有經濟部九十年八月二十一日經（九○）商字第○九○○
    二一八四四一○號函附公司簡略資料報表、戶政查詢資料及國防部九十年八月二
    十八日（九○）易日字第一八二八三號函件各一紙在卷可佐；又被告若確有交付
    款項予「柯明輝」，亦應有「柯明輝」所出具之單據等書面以資證明，然被告自
    承既無任何單據，且亦無法交代「柯明輝」之詳細年籍等資料，在在均有違常理
    。是被告所辯：已將上開一百十萬元交予「柯明輝」，作為投資「柯明輝」設立
    之「富晟公司」經營之期貨交易等語，顯非實情，應無可採。（三）、被告事前
    為取得告訴人之信任，曾交付上開五張由另案被告乙○○、謝貫明背書之本票予
    告訴人，且被告於取得上開一百十萬元後，亦分別各交付十萬元予另案被告乙○○、謝貫明二人之事實，業據被告甲○○自承在卷，核與乙○○、謝貫明於偵查
    中供述情節互核一致，並有前開本票可證，則若被告前述辯解：所受領之一百十
    萬元，係要交付予「柯明輝」，作為投資期貨之用等語屬實，則其自應將全數之
    款項交付予「柯明輝」方是，豈有擅將其中二十萬元私相授受予另案被告乙○○
    、謝貫明之理？益徵被告上述辯解，要係卸責之詞，無可採信。由此亦可認定被
    告係施用詐術，使告訴人陷於錯誤，進而交付款項予被告。（四）、況且縱使確
    有「柯明輝」其人，且被告亦有將前開款項中九十萬元交付予柯明輝，然被告既
    明知該款項應全數交予「柯明輝」，竟將該款項中之二十萬元據為己有，並將之
    交付予另案被告乙○○、謝貫明二人，顯見被告自始即有為自己不法所有之意圖
    甚明。（五）、被告固於事後陸續償還二十八萬八千五百元予告訴人，然刑法上
    之詐欺罪為即成犯，於詐欺行為完成時，即已成立，嗣後縱償還部分詐取之財物
    ，亦無解於詐欺罪責。綜上，被告以投資虛構之公司為名，向告訴人收取款項，
    並將其中部分應做投資之款項，交付另案被告乙○○、謝貫明，顯見其主觀上有
    為自己及他人不法所有之意圖，客觀上有施用詐術之行為，而告訴人亦因此而交
    付財物。是本件事證已臻明確，被告詐欺犯行洵堪認定。
二、核被告所為，係犯刑法第三百三十九條第一項之詐欺罪。其先後多次詐欺犯行，
    時間緊接，手法相同，所犯為構成要件相同之罪名，顯係基於概括之犯意為之，
    為連續犯，應依刑法第五十六條論以一罪並加重其刑。爰審酌被告犯罪之動機、
    目的、手段，犯罪所生之危害，已償還部分款項予告訴人及犯罪後猶飾詞卸責，
    態度不佳等一切情狀，量處如主文所示之刑，並諭知易科罰金之折算標準。
據上論斷，應依刑事訴訟法第二百九十九條第一項前段，刑法第五十六條、第三百四
十九條第一項、第四十一條第一項前段，罰金罰鍰提高標準條例第一條前段、第二條
，判決如主文。
本案經檢察官黃智炫到庭執行職務。
中      華      民      國    九十一    年     十一     月    二十六    日
                                    臺灣苗栗地方法院刑事第二庭
                                        法  官  林  燦  都
右正本證明與原本無異。
如不服本判決，應於送達後十日內向本院提出上訴狀（須附繕本），上訴於臺灣高等
法院臺中分院。
                                        書記官  陳  建  分
中      華      民      國    九十一    年     十一     月    二十六    日
附錄論罪科刑法條
刑法第三百三十九條第一項
意圖為自己或第三人不法之所有，以詐術使人將本人或第三人之物交付者，處五年以
下有期徒刑、拘役或科或併科一千元以下罰金。
